【裁判字號】    99,訴,684
【裁判日期】    990709
【裁判案由】    違反毒品危害防制條例
【裁判全文】
臺灣彰化地方法院刑事判決               99年度訴字第684號
公  訴  人  臺灣彰化地方法院檢察署檢察官
被      告  甲○○
上列被告因違反毒品危害防制條例案件，經檢察官提起公訴（99
年度毒偵字第788 號），本院依簡式審判程序判決如下：
    主    文
甲○○施用第一級毒品，累犯，處有期徒刑壹年。
    犯罪事實
一、甲○○前因施用毒品案件，經本院裁定送觀察、勒戒後，認
    有繼續施用毒品之傾向，再經本院以93年度毒聲字第179 號
    裁定令入戒治處所施以強制戒治，於民國93年10月11日強制
    戒治執行完畢釋放。於上開強制戒治執行完畢釋放後5 年內
    ，再因施用毒品案件，分別經本院以96年度訴字第2245號、
    97年度訴字第370 號、97年度訴字第909 號判決各判處有期
    徒刑10月、8 月、8 月確定，並經本院以97年度聲字第1198
    號裁定應執行有期徒刑1 年10月確定，甫於99年1 月18日縮
    刑期滿執行完畢。詎其仍不知悔改，復基於施用第一級毒品
    海洛因之犯意，於99年3 月23日晚上8 時許，在其位於彰化
    縣彰化市○○里○○○街147 號住所，以將海洛因加水混合
    置放於注射針筒中注射於體內之方式，施用第一級毒品海洛
    因1 次。嗣於99年3 月24日晚上8 時30分許，在彰化縣彰化
    市○○路與和平路口為警盤查，發現其係列管毒品人口，於
    經其同意後採其尿液送驗，結果確呈嗎啡陽性反應而查悉上
    情。
二、案經彰化縣警察局彰化分局報告臺灣彰化地方法院檢察署檢
    察官偵查起訴。
    理    由
一、本案被告甲○○所犯係死刑、無期徒刑、最輕本刑為3 年以
    上有期徒刑以外之罪，其於準備程序就前揭被訴事實為有罪
    之陳述，經受命法官告知簡式審判程序之旨，並聽取其與公
    訴人之意見後，本院認無不得或不宜改依簡式審判程序進行
    之處，爰依刑事訴訟法第273 條之1 第1 項、第284 條之1
    ，裁定由受命法官獨任進行簡式審判程序，合先敘明。
二、上揭犯罪事實，業據被告甲○○迭於警、偵訊中及本院準備
    程序與審理時坦承不諱，且其於99年3 月24日為警所採取之
    尿液，經送鑑驗結果，確呈嗎啡（按一般施用海洛因者會在
    其體內代謝為嗎啡成分殘留，並經由尿液排出）陽性反應，
    有彰化縣警察局彰化分局應受尿液採驗人尿液檢體採集送驗
    紀錄表及詮昕科技股份有限公司00000000號濫用藥物尿液檢
    驗報告各1 紙附卷可稽，足徵被告自白與事實相符，堪予採
    信。
三、按依毒品危害防制條例第20條第2 項規定觀察、勒戒或強制
    戒治執行完畢釋放後，5 年後再犯第10條之罪者，適用本條
    前二項之規定；又經觀察、勒戒或強制戒治執行完畢釋放後
    ，5 年內再犯第10條之罪者，應由檢察官偵查起訴，毒品危
    害防制條例第20條第3 項、第23條第2 項分別定有明文。而
    參酌該條例第20條第3 項立法理由：「觀察、勒戒或強制戒
    治後5 年後再犯者，顯見前所實施之觀察、勒戒或強制戒治
    已足以遮斷其施用毒品之癮，為期自新及協助其斷除毒癮，
    對此5 年後再犯者爰明定仍適用初犯之規定，先經觀察勒戒
    、強制戒治之程序」及第23條第2 項之立法理由：「經觀察
    、勒戒或強制戒治後5 年內再犯者，其再犯率甚高，原據以
    實施之觀察勒戒及強制戒治既已無法收其實效，爰施以刑事
    處遇」，足見5 年後再犯者，應再適用觀察、勒戒程序，係
    因前所實施之觀察、勒戒或強制戒治已足以遮斷其施用毒品
    之癮，致5 年內未再犯，故再予其自新機會，重啟觀察、勒
    戒程序；如觀察、勒戒或強制戒治執行完畢釋放後5 年內曾
    再犯施用毒品案件，且於再犯後5 年內復有施用毒品犯行，
    則之前戒毒程序顯未能有效遮斷其施用毒品之癮，依前開立
    法意旨，自無再施以觀察、勒戒之必要，應由檢察官偵查起
    訴（最高法院95年度第7 次、97年度第5 次刑事庭會議決議
    參照）。查被告初犯施用毒品案件，經強制戒治執行完畢釋
    放日係93年10月11日，而本次公訴人起訴被告施用第一級毒
    品之犯罪時間為99年3 月23日所犯，雖距離前述強制戒治執
    行完畢釋放日已逾5 年，然被告於前述強制戒治執行完畢釋
    放日後5 年內，即曾因再犯施用毒品案件，經本院以96年度
    訴字第2245號判決判處有期徒刑10月確定，有臺灣高等法院
    被告前案紀錄表在卷可按，則揆諸前開說明，公訴人就被告
    本案施用毒品之犯行提起公訴，核無違誤，自應由本院依法
    判決。
四、綜上，本案事證已臻明確，被告上開犯行堪予確定，應依法
    論科。
五、核被告所為，係犯毒品危害防制條例第10條第1 項之施用第
    一級毒品罪。其為供己施用而於施用前持有海洛因之低度行
    為，為其施用之高度行為所吸收，不另論罪。又查被告曾因
    施用毒品案件，分別經本院以96年度訴字第2245號、97年度
    訴字第370 號、97年度訴字第909 號判決各判處有期徒刑10
    月、8 月、8 月確定，並經本院以97年度聲字第1198號裁定
    應執行有期徒刑1 年10月確定，已於99年1 月18日縮刑期滿
    執行完畢，有臺灣高等法院被告前案紀錄表1 份附卷可稽，
    其受此有期徒刑執行完畢後，5 年內故意再犯有期徒刑以上
    之罪，為累犯，應依刑法第47條第1 項之規定，加重其刑。
    爰審酌被告前因施用毒品案件，三次經判刑確定，入監執行
    ，甫於99年1 月18日縮刑期滿執行完畢，有臺灣高等法院被
    告前案紀錄表附卷可稽，猶不知悔改，於執行完畢後僅5 月
    ，即再犯本次施用毒品犯行，不僅戕害自身健康，更彰顯被
    告有施以相當期間監禁，以矯正其施用毒品惡習之必要，惟
    考量被告犯罪動機、目的，其手段對他人權益之侵害仍屬有
    限及於本院審理時已坦承犯行之犯後態度等一切情狀，爰量
    處如主文所示之刑，以示懲儆。
據上論斷，應依刑事訴訟法第273 條之1 第1 項、第299 條第1
項前段，毒品危害防制條例第10條第1 項，刑法第11條前段、第
47條第1 項，判決如主文。
本案經檢察官王元郁到庭執行職務。
中    華    民    國    99    年    7     月    9     日
                  刑事第四庭    法  官  吳永梁
以上正本證明與原本無異。
如不服本判決應於收受判決後10日內向本院提出上訴書狀，並應
敘述具體理由；其未敘述上訴理由者，應於上訴期間屆滿後20日
內向本院補提理由書( 均須按他造當事人之人數附繕本) 「切勿
逕送上級法院」。
中    華    民    國    99    年    7    月    9     日
                                書記官  許原嘉
附錄本案論罪科刑法條全文：
毒品危害防制條例第10條
施用第一級毒品者，處6 月以上5 年以下有期徒刑。
施用第二級毒品者，處3 年以下有期徒

司法院資訊處製作；財團法人民間司法改革基金會備份。
